【裁判字號】    95,易,792
【裁判日期】    950823
【裁判案由】    竊盜
【裁判全文】
臺灣臺南地方法院刑事判決               95年度易字第792號
公  訴  人  臺灣臺南地方法院檢察署檢察官
被      告  Ｃ○○
                    另案在臺灣臺南監獄臺南分監執行中
上列被告因竊盜案件，經檢察官提起公訴（九十四年度偵字第一
一０七四號），被告就犯罪事實為有罪之陳述，本院裁定進行簡
式審判程序，判決如下：
    主  文
Ｃ○○連續攜帶兇器、毀越門扇、牆垣竊盜，處有期徒刑貳年捌
月，並應於刑之執行前，令入勞動場所強制工作年，扣案之握
把為白綠相間及綠色之螺絲起子各壹支及Ｔ型扳手壹支均沒收。
    事實及理由
一、本件犯罪事實，除更正、補述下列事項外，餘均引用檢察官
    起訴書之記載（如附件）：
  (一)犯罪事實部分，於起訴書犯罪事實欄第一行及最後分別補
    述更正為：「Ｃ○○基於意圖為自己不法所有及無故侵入他
    人住宅之概括犯意，於附表除編號十至十三、十八、十九、
    三十、三一、三七至三九號以外所示之時、地，持其所有足
    以傷害他人生命身體之兇器Ｔ型扳手、螺絲起子等工具，以
    附表各編號所示之踰越牆垣並毀壞門鎖、或毀壞門鎖之方式
    ，連續侵入附表各編號所示之住宅（侵入住宅部分，附表編
    號二、三、四、五、八、九號所示之人均有提出告訴，其餘
    未據告訴），並連續竊取上開附表各編號所示之物品。」、
    「另又承上無故侵入他人住宅之概括犯意，於附表編號十、
    十九號所示之時、地，未經午○○及庚○○○之同意，即連
    續無故侵入如附表編號十、十九號所示之住宅。」等語。
    將附表編號二之失竊時間更正為「九十四年一月五日下午十
    七時許」等語。將附表編號七之物品種類更正為「大陸酒
    三瓶」等語。將附表編號二二之侵入手法更正為「撬開前
    不鏽鋼鐵門門鎖後侵入行竊，惟至二樓時，因發現有人在打
    電腦立即逃逸而未得逞」等語。
  (二)證據部分，增列「被告Ｃ○○於本院審理時之自白」及「臺
    灣板橋地方法院九十三年度簡上字第五四八號刑事判決」作
    為證據。
二、本件係經被告Ｃ○○於準備程序為有罪之表示，而經本院合
    議庭裁定由受命法官獨任以簡式審判程序加以審理，依刑事
    訴訟法第二百七十三條之二、第一百五十九條第二項之規定
    ，不適用傳聞法則有關限制證據能力之相關規定；並得依同
    法第三百十條之二準用第四百五十四條之規定製作略式判決
    書（僅記載「證據名稱」）。
三、前項犯罪事實，有下列事證足資證明：
  (一)被告於偵、審時之自白。
  (二)臺南市警察局第三分局刑事報案三聯單、遭竊珠寶保單、刑
    案記錄查詢結果、贓物認領保管單、目錄表、查扣電腦主機
    、螢幕、照片、竊盜地點照片、證人蔡明仁及寅○○、宇○
    ○、辰○○、申○○、地○○、亥○○、卯○○、Ａ○○、
    辛○○、午○○、Ｂ○○○、天○○、子○、Ｅ○○、庚○
    ○○、未○○、甲○○、丙○○○、壬○○、宙○○、癸○
    ○、丁○○、己○○、乙○○○、戌○○、巳○○、Ｄ○○
    、酉○○、玄○○、戊○○、陳菊、丑○○之證詞。
  (三)查扣贓物照片、扣案工具及作案現場遺留工具之照片、臺南
    市警察局扣押物品目錄表、扣案之握把為白綠相間及綠色之
    螺絲起子各一支與Ｔ型扳手一支。
四、按刑法第三百二十一條第一項第三款之攜帶兇器竊盜罪，係
    以行為人攜帶兇器竊盜為其加重條件，此所謂兇器，其種類
    並無限制，凡客觀上足對人之生命、身體、安全構成威脅，
    具有危險性之兇器均屬之，且祇須行竊時攜帶此種具有危險
    性之兇器為已足，並不以攜帶之初有行兇之意圖為必要，是
    以，螺絲起子、鉗子等一般家庭日常工具，只要客觀上足對
    人之身體、生命構成威脅，即屬該款所指之兇器，最高法院
    七十九年度臺上字第五二五三號判例意旨及司法院七十四年
    廳刑一字第三一三號函可資參照。又按毀壞門鎖行竊，自應
    論以刑法第三百二十一條第一項第二款之毀壞安全設備竊盜
    罪，但此處所謂門鎖，係指附加於門上之鎖而言，至於毀壞
    構成門之一部之鎖（如司畢靈鎖），則應認為毀壞門扇之加
    重竊盜罪，最高法院七十四年度臺上字第二四三號裁判及六
    十四年度第四次刑庭庭推總會議決議 (一)可資參照。本件
    被告Ｃ○○攜帶至竊盜現場之扣案螺絲起子及Ｔ型扳手各一
    支，經勘驗結果，握把為白綠相間之螺絲起子長度為三十公
    分，Ｔ型扳手長度為二十公分，兩者前端均為鐵製品，另握
    把為綠色之螺絲起子亦屬鐵製品，長度約二十公分，有扣案
    物及照片可稽，應認客觀上均具有危險性，且質地堅硬，足
    以傷害人之身體及危害人之生命，顯具危險性，係屬刑法第
    三百二十一條第一項第三款之兇器，另其供承毀壞住宅門鎖
    （非附加於門上的鎖）侵入竊盜之行為，則應認係毀壞門扇
    竊盜之行為。故核被告所為：起訴書附表編號二號之行為
    ，係犯刑法第三百二十一條第一項第三款、第二款之攜帶兇
    器、毀越門扇、牆垣竊盜既遂罪；起訴書附表編號一、三
    至五、七、八、十四、十七、二十至二一、二三至二七、二
    九、三二、三三、三五、三六、四一號之行為，係犯刑法第
    三百二十一條第一項第三款、第二款之攜帶兇器、毀壞門扇
    竊盜既遂罪；起訴書附表編號十五號之行為，係犯刑法第
    三百二十一條第一項第三款、第二款之攜帶兇器、毀壞鐵窗
    安全設備竊盜既遂罪；起訴書附表編號六、九、十六、二
    二、二八、三四、四０號之行為，係犯刑法第三百二十一條
    第二項、第一項第三款、第二款之攜帶兇器、毀壞門扇竊盜
    未遂罪；起訴書附表編號二、三、四、五、八、九、十、
    十九號之行為，係犯刑法第三百零六條第一項之侵入住宅罪
    。又按刑法第二條第一項規定：「行為後法律有變更者，適
    用行為時之法律。但行為後之法律有利於行為人者，適用最
    有利於行為人之法律」。而被告行為後，刑法第五十六條連
    續犯之規定，業於民國九十四年二月二日修正公布刪除，並
    於九十五年七月一日施行，則被告之犯行，因行為後刑法業
    已刪除連續犯之規定，此刪除雖非犯罪構成要件之變更，但
    顯已影響行為人刑罰之法律效果，自屬法律有變更，依修正
    施行後刑法第二條第一項規定，比較新、舊法結果，仍應適
    用較有利於被告之行為時法律即修正施行前之刑法論以連續
    犯（最高法院九十五年第八次刑事庭會議決議參照），是被
    告先後多次攜帶兇器、毀越門扇、牆垣竊盜及侵入住宅之犯
    行，時間緊接，方法相同，觸犯基本犯罪構成要件相同之罪
    名，顯係基於概括犯意反覆實施，為連續犯，應依修正施行
    前刑法第五十六條連續犯之規定論以一連續攜帶兇器、毀越
    門扇、牆垣竊盜罪及連續侵入住宅罪，並分別依法加重其刑
    。再被告行為後，刑法刪除第五十五條後段關於牽連犯之規
    定。本件被告所犯上開連續攜帶兇器、毀越門扇、牆垣竊盜
    及連續侵入住宅二罪間，具有方法、目的之牽連犯關係，依
    修正施行前即行為時之規定，應從一重之連續攜帶兇器、毀
    越門扇、牆垣竊盜罪處斷；依修正施行後之刑法既已刪除牽
    連犯之規定，則所犯上述各罪應依數罪併罰之規定分論併罰
    。比較新舊法之規定，修正施行後之規定並未較有利於被告
    ，依刑法第二條第一項之規定，應適用行為時之法律，即適
    用修正施行前刑法第五十五條後段牽連犯之規定，從一重之
    連續攜帶兇器、毀越門扇、牆垣竊盜罪處斷。爰審酌被告之
    素行，且正值年壯，不思在正當途徑努力，多次竊盜財物，
    造成對社會、他人之危害與不安，惟事後坦承犯行之態度等
    一切情狀，量處如主文所示之刑，以資懲儆。至於刑法施行
    法第一條之一係代替罰金罰鍰提高標準條例部分條文，與罰
    金罰鍰提高標準條例罰金額度相同，只是將刑法分則編之貨
    幣單位由銀元改成新臺幣，並不發生有利、不利之問題，亦
    非法律變更刑度之條文，當無比較新舊法之問題（參見上開
    施行法立法意旨），併予敘明。
五、按十八歲以上之竊盜犯、贓物犯，有犯罪之習慣者，得於刑
    之執行前，令入勞動場所強制工作，竊盜犯贓物犯保安處分
    條例第三條第一項定有明文。茲查，被告前已因九十三年八
    月三日之攜帶兇器竊盜未遂犯行，經臺灣板橋地方法院以九
    十三年度簡字第三九一二號判處有期徒刑四月，如易科罰金
    ，以三百元折算一日，並經同院於九十三年十二月六日以九
    十三年度簡上字第五四八號駁回上訴確定，有該院九十三年
    度簡上字第五四八號刑事判決及臺灣高等法院被告前案紀錄
    表在卷可稽，竟仍違犯如附表所示之三十件加重竊盜犯行（
    如加上後述不另為免訴諭知之部分，則共有四十一件加重竊
    盜犯行），各該犯行短則間隔不到幾小時，長則一個月左右
    ，均頗為密集，顯見其有竊盜之習慣，且法治觀念淡薄，缺
    乏尊重他人財產權之觀念，對於犯罪已為其日常之惰性行為
    ，至為灼然，如純以刑罰制裁，已難達成矯治目的，非施以
    保安處分誠無以為功，因而，為使被告養成勞動習慣，以訓
    練其謀生技能，本院認公訴人請求併予諭知強制工作乙節，
    於法尚無不合，從而，爰依竊盜犯贓物犯保安處分條例第三
    條第一項、第四條、第五條第一項前段之規定，併諭知被告
    於刑之執行前，令入勞動場所強制工作三年，以資矯治。
六、扣案之握把為白綠相間、長度為三十公分之螺絲起子一支及
    長度為二十公分之Ｔ型扳手一支，均係被告所有供本案加重
    竊盜罪所用之物，業據被告於本院審理時供述無訛（見本院
    卷第八一、八三頁），另在附表編號十四號所示住宅內查扣
    握把為綠色之螺絲起子一支，亦據被告於警詢時陳明在卷（
    見警卷第三九頁），故均應依刑法第三十八條第一項第二款
    之規定宣告沒收。而刑法第三十八條第一項第三款於九十四
    年二月二日刑法修正時，雖另增列因犯罪所生之物得沒收之
    規定，然核與本件憑以沒收之刑法第三十八條第一項第二款
    無關，不生新舊法比較問題，附此敘明。至於其餘扣案物，
    雖為被告所有，惟業據被告否認係供本案犯罪所用或預備之
    物，復無其他積極證據足資證明上情，爰不併予宣告沒收。
七、公訴意旨另謂：被告Ｃ○○基於意圖為自己不法所有之概括
    犯意，連續於起訴書附表編號十至十三、十八、十九、三十
    、三一、三七至三九號所示之時、地，持足以傷害他人生命
    身體之兇器Ｔ型扳手、螺絲起子等工具，毀壞門扇等安全設
    備後，侵入上開附表各編號所示住宅，竊取上開附表各編號
    所示之物品。因認被告此部分所為，涉犯刑法第三百二十一
    條第一項第三款、第二款之攜帶兇器、毀壞門扇竊盜既遂罪
    嫌。
  (一)按案件曾經判決確定者，應諭知免訴之判決，刑事訴訟法第
    三百零二條第一款定有明文。又訴訟上所謂一事不再理之原
    則，關於實質上一罪或裁判上一罪，亦均有其適用，最高法
    院六十年臺非字第七七號著有判例。
  (二)查本件被告被訴意圖為自己不法之所有，於九十三年八月三
    日凌晨一時三十分許，攜帶其所有鐵製、前端尖銳，可傷害
    人之生命、身體，客觀上具危險性可供兇器使用之一字型螺
    絲起子一支、剪刀一支，在臺北縣板橋市○○街二巷三五號
    前，先以一字型螺絲起子尖端部位刺破陳振輝所有車號Ｗ四
    ─六二八六號自用小貨車之左邊車窗玻璃，並以該一字型螺
    絲起子後端部位敲破損壞上開車窗玻璃（聲請書略載為車窗
    ）後，再進入車內以上開剪刀接續剪斷損壞貨車電源線，正
    著手竊取車內零錢之際，適為巡邏警員所發覺當場查獲而未
    得逞之事實，業經臺灣板橋地方法院於九十三年十二月六日
    以九十三年度簡上字第五四八號判決駁回上訴確定在案，已
    如前述。茲審諸本件被告被訴起訴書附表編號十至十三、十
    八、十九、三十、三一、三七至三九號所示之加重竊盜犯行
    ，與前揭判決確定部分，二者犯罪時間分別九十三年八月三
    日及九十三年年初至同年十二月一日中午某時許，此有前揭
    判決書及起訴書附表可稽，且衡其犯罪之方法，均有攜帶兇
    器竊盜之行為，係觸犯相同之犯罪構成要件。基上所查，被
    告被訴起訴書附表編號十至十三、十八、十九、三十、三一
    、三七至三九號所示之加重竊盜犯行，與前揭判決確定部分
    ，自應認是基於概括犯意所為，為連續犯，有裁判上一罪之
    關係，而為前揭確定判決效力所及。公訴人就此部分，向本
    院重行起訴，即有不合，惟公訴人認此部分與上開起訴加重
    竊盜部分為連續犯，屬裁判上一罪之同一案件，則揆諸前揭
    說明，爰不另為免訴之諭知。
據上論斷，應依刑事訴訟法第二百七十三條之一第一項、第二百
九十九條第一項前段、第三百十條之二、第四百五十四條，刑法
第二條第一項前段、第三百二十一條第一項第二款、第三款、第
三百零六條第一項、第三十八條第一項第二款，修正施行前刑法
第五十六條、第五十五條後段，刑法施行法第一條之一，竊盜犯
贓物犯保安處分條例第三條第一項、第四條、第五條第一項前段
，判決如主文。
本案經檢察官黃○○到庭執行職務
中    華    民    國    95    年    8     月    23    日
                        刑事第六庭  法  官  陳映佐
以上正本證明與原本無異。
如不服本判決，應於判決送達後十日內，向本院提出上訴狀。
                                    書記官  鄭吉裕
中    華    民    國    95    年    8     月    23    日
附錄本案論罪科刑法條全文：
刑法第三百二十一條第一項第二、三款
犯竊盜罪而有左列情形之一者，處六月以上、五年以下有期徒刑
：
二、毀越門扇、牆垣或其他安全設備而犯之者。
三、攜帶兇器而犯之者。


司法院資訊處製作；財團法人民間司法改革基金會備份。
